臺灣桃園地方法院刑事裁定　　　　　　100年度交聲字第678號
原處分機關　交通部公路總局新竹區監理所
異　議　人
即受處分人　羅兆鴻
上列異議人即受處分人因違反道路交通管理處罰條例案件，對於
交通部公路總局新竹區監理所中壢監理站於民國100 年8 月16日
所為之處分（原處分案號：壢監裁字第裁53-DB0000000號）聲明
異議，本院裁定如下：
    主  文
異議駁回。
    理  由
一、按「汽車駕駛人，有下列情形之一者，處新臺幣六千元以上
    一萬二千元以下罰鍰，並當場禁止其駕駛：....二、領有機
    器腳踏車駕駛執照，駕駛小型車。」，「汽車駕駛人，有下
    列情形之一者，處新臺幣一千八百元以上三千六百元以下罰
    鍰，並禁止其駕駛：....七、駕駛執照逾有效期間仍駕車。
    前項第七款之駕駛執照並應扣繳之。」道路交通管理處罰條
    例第21條第1 項第2 款、第22條第1 項第7款 ，分別定有明
    文。
二、原處分意旨略以：異議人羅兆鴻於民國100 年7 月7 日晚間
    11時8 分許，駕駛掛有車牌號碼AE-4787 號自小客車（原車
    牌號碼為L7-2858 號，此部分另涉有使用他車牌照行駛之違
    規行為，詳後述），行經桃園縣龍潭鄉○○路○○段418 號
    前，經桃園縣政府警察局龍潭分局高平派出所值勤員警發現
    其以逾期之普通重型機車駕駛執照駕駛自用一般小客車，開
    立桃警局交字第DB0000000 號舉發違反道路交通管理事件通
    知單，當場予以舉發。異議人不服，於應到案日期前向交通
    部公路總局新竹區監理所中壢監理站（下稱原處分機關）申
    訴，經原處分機關調查結果，仍認其有上開違規行為，乃於
    100 年8 月16日依據道路交通管理處罰條例第21條第1 項第
    2 款「領有機器腳踏車執照駕駛小型車」及第22條第1 項第
    7 款「使用逾期普通重型機車駕照」、違反道路交通管理事
    件統一裁罰基準及處理細則第43、44、67條之規定及違反道
    路交通管理事件統一裁罰基準表，裁處受處分人罰鍰新臺幣
    （下同）7,800 元及駕駛執照扣繳。
三、異議意旨略以：異議人經傳喚未到庭表示意見，僅以書狀稱
    當日駕車違規之人非伊本人，員警未盡查明之責隨意開單，
    為此聲明異議，請求撤銷原處分云云。
四、經查：
（一）異議人有於上揭時、地持逾期之普通重型機車駕駛執照，
      駕駛自用一般小客車（並將他車牌號碼AE-4787 號懸掛於
      原車牌號碼為L7-2858 號之自小客車上），行經桃園縣龍
      潭鄉○○路○○段418 號之違規事實，業據證人即舉發員
      警吳哲宇於本院訊問中具結證稱：當天晚上約11時左右我
      跟王凱文所長、民防人員劉家豐在中豐路高平段附近執行
      巡邏勤務，見異議人車從我們前方往中豐路高平段緩慢行
      駛，就以電腦輸入該車牌號碼AE-4787 號查詢，發現該車
      車籍與車型完全不符，車牌號碼AE-4787 號的車籍原本應
      是自用小客貨車，顏色為藍色，卻掛在綠色自小客車上，
      且車牌號碼AE-4787 號的廠牌應是「中華」，但該車卻是
      「國瑞」，我馬上跟所長報告，之後我們三人就駕車隨著
      該車行經路線去找，約在前方200 公尺處發現該車右轉，
      我們跟隨右轉之後，發現該車停在某空調工廠的空地，我
      們就詢問工廠裡面的人，這時異議人跟我們說這台車是他
      開的，並稱他今天是要把狗帶來工廠配種，才把這台車開
      出來，該車牌號碼AE-4787 號是他朋友借他的，原本車子
      的車牌應該是L7-2858 號，車主是異議人父親羅積寧，因
      原車牌被繳銷，所以才掛AE-4787 號車牌；且於詢問過程
      中異議人有承認剛行駛中豐路高平段是他開的，經我們查
      詢的結果，異議人沒有駕照，所以才開無照駕駛的罰單等
      語。本院另詰之證人即桃園縣政府警察局龍潭分局高平派
      出所所長王凱文具結證稱：當時是由我跟吳哲宇還有劉家
      豐三個人一起執行勤務，當時三人都站在車外目視那台自
      小客車，從龍潭往關西方向行駛，接近我們大概150 公尺
      處，他有要停車的感覺，我們研判似乎看到巡邏車有意要
      規避，但還是繼續往前行駛，吳哲宇查詢他的車籍，發現
      車籍與所駕駛的車型不符，於是我們三個人就上車，由吳
      哲宇開車追趕這台車，往前行駛大約200 公尺，右轉進去
      發現該車停在鐵皮屋的空地上，我們下車去查看，發現該
      車子四個窗戶都沒有關，而且引擎蓋還是熱的，車上沒人
      ，問屋內的人這台車是何人駕駛，當時異議人跟一名女子
      一起出來，異議人說是他駕駛的，問我們有甚麼事嗎，我
      們就說這台車與我們所查詢的車籍廠牌、顏色不符，請他
      說明，異議人則坦承日前他被國道警察局開單，車被拔牌
      ，為了行駛這部車，所以懸掛號碼AE-4787 號的車牌，當
      時異議人有說他是從石門的家往這邊開過來，要來這裡幫
      狗作配種，那名女子當時也有跟我們說為什麼剛剛經過路
      檢點的時候，我們沒有把他們攔下來，到這邊才把他們攔
      下來等語明確。
（二）本院當庭勘驗證人當日蒐證錄影光碟，略以：「
    (一)影片部分：
      100 年7 月7 日晚間11時15分45秒至17分：
        影片畫面開始時，員警正駕車在某條大馬路上行駛，依
        員警所說的話「A 員警：這條路喔？B 員警：對啊，他
        剛好像是從這邊進來的啊，這邊有一個空調倉儲啊」等
        語判斷，員警正在追蹤某部車。員警說完上述的話後不
        久，警車右轉駛入一條小路，沿該小路行駛到底，小路
        盡頭處有一類似工廠的建物，旁邊空地上停著一部相當
        舊的汽車。B 員警看到後說「對啊，他車牌是AE-4787
        ，他掛自小貨車的車牌，車牌不一樣啊」，然後警車停
        在該部汽車旁邊，其中一位員警下車持手電筒察看現場
        情形。
      100年7月7日晚間11時29分至11時30分：
        畫面警車正在倒車，異議人在警車上對員警說：「他剛
        剛突然打電話來，說他閒著沒事，要找我帶狗來配種。
        」，員警問異議人「那你是從何處來這裡？」，異議人
        回答「他就在旁邊而已，我想說也沒有超車，慢慢開而
        已。」，雙方對話同時警車繼續倒車，準備離開該工廠
        前空地。
      100 年7 月7 日晚間11時30分19秒至11時31分20秒：
        畫面警車在某條大馬路上行駛，異議人在警車上向員警
        說：「那個人在我那裡借住，他要養鴿子，我那裡不能
        養，結果他那台車報廢掉的時候，兩塊車牌放在我那裡
        沒有拿走，那些車牌我不知道是他妹妹的還是他岳父的
        ，因為他岳父死了，所以將車子報廢，車牌放著，不知
        道是註銷掉還是就放著。」。員警對異議人說：「那是
        舊車牌，你這樣早晚都會被人攔下來。」，異議人回答
        ：「我只是用來接送我孫子上下課而已啊，沒有開多遠
        。」
      100年7 月7 日晚間11時32分：
        畫面中異議人及員警抵達派出所。
    (二)拍攝照片部分：
      畫面中一輛相當老舊的黑色國瑞（TOYOTA）CAMRY 轎車
        一部，懸掛車牌號碼AE-4787 號車牌。
      一名身穿紅黑相間顏色無袖上衣，淺灰色長褲的男子（
        即異議人）在警員注視下，將AE-4787 號車牌從前揭轎
        車上拆下。
    (三)勘驗光碟中MP3錄音檔第45到50秒部分：
      內容為吳警員問：「剛剛這台車是你開的嗎？」異議人回
      答：「嗯嗯」（點頭）。」
      是依上述光碟拍攝內容，足見異議人確有向員警承認駕駛
      懸掛車牌號碼AE-4787 號車牌於原車牌號碼為L7-2858 號
      之自小客車車身，並駕駛該車輛經過違規地點事實，核與
      證人吳哲宇、王凱文上開所證述事實相符。
（三）又查，異議人曾考領之普通小型車駕駛執照，業於94年5
      月23日吊銷執照，而其普通重型機車駕駛執照則於98年11
      月3 日失效之情，有異議人100 年9 月22日汽車駕照基本
      資料、機車駕照基本資料查詢單在卷可憑，另有L7-2858
      號自用小客車該車車主為羅積寧之行車執照影本，附卷可
      參，異議人確於100 年7 月7 日晚間11時8 分借用車牌號
      碼AE-4787 號車牌懸掛於車主為羅積寧、原車牌為L7-285
      8 號之黑色國瑞（TOYOTA）CAMRY 自小客車上於道路上行
      駛，經警發現後循線追查，因而查獲異議人無駕駛執照，
      卻駕駛普通小型車，且其普通重型機車駕駛執照亦已逾期
      等情屬實，是以異議人上開違規之行為，應堪認定。
（四）至異議人於上開時、地駕駛L7-2858 號自用小客車，乃借
      用他車牌號碼AE-4787 號取代原有已經註銷之L7-2858 號
      車牌行駛，該行為除違反使用牌照稅法第28條第2 項「報
      停、繳銷或註銷牌照之交通工具使用公共水陸道路經查獲
      者，除責令補稅外，處以應納稅額二倍之罰鍰。」規定外
      ，亦涉犯違反道路交通管理處罰條例第12條第1 項第5 款
      「使用他車牌照行駛」及第8 款「牌照經註銷，無牌照仍
      行駛。」等規定，惟依「使用牌照稅法與道路交通管理處
      罰條例涉及裁罰競合作業原則」第4 條規定，因本件依使
      用牌照稅法之裁罰金額超過新臺幣10,800元，其裁處管轄
      權屬於稅捐稽徵機關，則原處分機關就此部分自無庸另為
      裁決，有原處分機關100 年8 月11日北監自字第10020295
      41號函在卷可按，併此敘明。
五、綜上所述，異議人確有首揭違規行為，且原處分機關依道路
    交通管理處罰條例第21條第1 項第2 款、第22條第1 項第7
    款，違反道路交通管理事件統一裁罰基準及處理細則第43、
    44、67條之規定及違反道路交通管理事件統一裁罰基準表，
    裁處異議人罰鍰7,800 元，並扣繳其駕駛執照，經核亦無違
    誤，是本件異議為無理由，自應予駁回。
據上論斷，應依道路交通管理處罰條例第87條第2 項，道路交通
事件處理辦法第18條，裁定如主文。
中    華    民    國   100    年    11    月    30    日
                           交通法庭  法  官  林文慧
以上正本證明與原本無異。
如不服本裁定，應於裁定送達後5 日內向本院提出抗告狀。
                                     書記官  陳郁惠
中    華    民    國   100    年    11    月    30    日